臺灣臺北地方法院交通事件裁定　　　　　　　　　　九十一年度交聲字第七五三號
　　異議人即
　　受處分人　甲○○
右列受處分人因違反道路交通管理處罰條例案件，對於臺北市交通事件裁決所中華民
國九十一年五月二十一日所為之處分（原處分案號：北市裁三字第車裁二二－Ａ00
000000號），聲明異議，本院裁定如左：
    主      文
原處分撤銷。
甲○○汽車駕駛人，行車速度，超過規定之最高時速，處罰鍰新臺幣壹仟柒佰元，並
記違規點數壹點。
    理      由
一、按行車速度，依標誌之規定，道路交通安全規則第九十三條第一項第一款定有明
    文。又汽車駕駛人，行車速度，超過規定之最高時速者，處新臺幣（以下同）一
    千二百元以上二千四百元以下罰鍰，道路交通管理處罰條例第四十條第一項定有
    明文，而汽車駕駛人駕駛汽車違反道路交通管理處罰條例第四十條第一項規定者
    ，除應依該條所規定之罰鍰處罰外，並予記違規點數一點，道路交通管理處罰條
    例第六十三條第一項第一款亦定有明文。又逕行舉發違反道路交通管理事件，經
    汽車所有人依通知單之應到案日期前到案，並告知違規駕駛人姓名、身分證統一
    編號及住址者，處罰機關應即另行通知違規駕駛人到案依法處理；逾應到案日期
    ，處罰機關應依道路交通管理處罰條例第八十五條第三項規定處罰該汽車所有人
    ，違反道路交通管理事件統一裁罰標準及處理細則第二十四條亦定有明文，易言
    之，如汽車駕駛人在道路超速行駛，為警當場攔停者，處罰機關固應對汽車之駕
    駛人為處罰，惟若舉發機關並非當場對該部汽車攔停，而係依違反道路交通管理
    事件統一裁罰標準及處理細則第二十三條第一項第五款規定以科學儀器取得違規
    證據資料（如照相機或測速器）逕行舉發者，此際舉發機關只能依上開處理細則
    第二十三條第二項規定對汽車所有人為掣單舉發，而如經舉發之汽車所有人在舉
    發通知單之應到案日期前到案，並告知處罰機關該名超速駕駛之汽車違規駕駛人
    姓名、身分證統一編號及住址者，處罰機關應即依前開細則第二十四條規定處罰
    該名違規駕駛人，而如汽車所有人未於應到案日期前到案或雖於應到案日期前到
    案，卻未告知處罰機關實際之違規駕駛人者，處罰機關仍應依道路交通管理處罰
    條例第八十五條第三項「本條例關於車輛駕駛人之處罰，如應歸責於車輛所有人
    者，處罰車輛所有人。」規定，對車輛所有人加以處罰。
二、本件受處分人即異議人甲○○所有之車號九Ａ－二七一七號自用小客車，於民國
    九十一年二月十七日十五時四十四分，行經臺北市○○○路高架道和平東路上方
    ，當時該處道路設有速限標誌為七十公里，受處分人所有之該部汽車竟以八十三
    公里之時速超速十三公里未滿二十公里行駛，而為擺置於路旁之雷達測速照相機
    以拍照之方式取證，嗣臺北市政府警察局大安分局交通分隊（以下稱大安分局）
    員警姚永吉以受處分人所有該部車號汽車有違反前揭道路交通管理處罰條例第四
    十條第一項規定之行為逕行掣單舉發，經將舉發通知單送達於受處分人後，受處
    分人於應到案日期前向原處分機關提出申訴，惟未明白告知原處分機關當時該部
    汽車之違規駕駛人之確實姓名及年籍，經原處分機關請原舉發單位即大安分局調
    查結果，仍認受處分人所有之該部汽車有於前揭路段超速行駛行為，原處分機關
    乃依前揭道路交通管理處罰條例第四十條第一項、第八十五條第三項及違反道路
    交通管理事件統一裁罰標準表規定，以受處分人所有該部車號汽車超過規定之最
    高時速未滿二十公里行駛，於九十一年五月二十一日裁處受處分人罰鍰一千七百
    元，並記汽車違規紀錄一次（誤記汽車違規紀錄一次，應依道路交通管理處罰條
    例第六十三條第一項第一款，並記違規點數一點，附此敘明）。
三、受處分人甲○○聲明異議意旨固不否認其所有上開車號自用小客車，於前揭開時
    地為警測速照相時速高達八十三公里之情事，惟辯稱略以：警方違法偷拍，我不
    予承認云云。然查：本件超速違規有採證照片一紙附卷可憑，本院檢視上開採證
    照片，清楚看見受處分人所有車牌號碼九Ａ－二七一七號自用小客車，於上開時
    地被雷達測速照相機測得之時速為八十三公里，亦為受處分人所不爭執。查上開
    違規地點係設置速限七十公里標誌之高架道路，依上揭道路交通安全規則第九十
    三條第一項第一款規定，任何領有合格駕駛執照之汽車駕駛人自應依此遵守時速
    七十公里之限制，詎受處分人所有上開車號自用小客車竟以時速八十三公里行駛
    ，焉能認為合法。又本件員警係以科學儀器雷達測速照相機拍照採證舉發，亦符
    合上揭違反道路交通管理事件統一裁罰標準及處理細則第二十三條第一項第五款
    之規定，受處分人上開所為「警方違法偷拍」之辯解，實難認為可採。本件事證
    明確，受處分人所有該部車號汽車有於前述時地超速行駛之違規行為堪以認定。
四、綜上所述，受處分人所有之前開車號汽車確有在前揭時地超速行駛之違規行為，
    從而原處分機關依前揭道路交通管理處罰條例第四十條第一項、第八十五條第三
    項及違反道路交通管理事件統一裁罰標準表規定，以受處分人所有該部車號汽車
    超過規定之最高時速未滿二十公里行駛，裁處受處分人罰鍰一千七百元並記汽車
    違規紀錄一次，固非無見。然查，汽車駕駛人駕駛汽車違反道路交通管理處罰條
    例第四十條第一項規定者，除應依該條所規定之罰鍰處罰外，並予記違規點數一
    點，道路交通管理處罰條例第六十三條第一項第一款定有明文，已如前述，原處
    分誤為並記汽車違規紀錄一次，即有適用法規顯然錯誤之違法，本件聲明異議雖
    無理由，惟原處分既有前揭違法不當之處，即無法維持而應由本院予以撤銷，並
    另以道路交通管理處罰條例第四十條第一項、第六十三條第一項第一款、第八十
    五條第三項及違反道路交通管理事件統一裁罰標準表規定，裁處如主文第二項所
    示之處分，以資適法。
據上論斷，應依道路交通案件處理辦法第二十條前段，裁定如主文。
中      華      民      國      九十一    年      七      月    三十    日
                                      臺灣臺北地方法院交通法庭
                                          法  官  曾  啟  謀
右正本證明與原本無異。
如不服本裁定應於送達後五日內向本院提出抗告狀
                                          書記官  謝  韻  華
中      華      民      國      九十一    年      七      月三十    日
